【裁判字號】    95,上更(一),61
【裁判日期】    950530
【裁判案由】    偽造文書等
【裁判全文】
臺灣高等法院臺中分院刑事判決      95年度上更(一)字第61號
上  訴  人
即  被  告  丙○○
      原名張冠軍）住台中市○.
                      樓之3
選任辯護人  張仕賢律師
上列上訴人因偽造文書等案件，不服臺灣彰化地方法院中華民國
91年11月1日第一審判決（民國91年度訴字第444號，起訴案號：
臺灣彰化地方法院檢察署民國89年度偵字第6030號），提起上訴
，經判決後，由最高法院發回更審，本院判決如下：
    主      文
原判決關於被告丙○○部分撤銷。
丙○○無罪。
    理      由
一、公訴意旨略稱：被告丙○○之前妻乙○○，於國88年12月間
    某日，委託丙○○辦理其所有車號KG-2021 號自小客車過戶
    事宜，因而交付其國民身分證影本一紙予丙○○，詎丙○○
    竟與魏吟竹共同基於假冒乙○○名義，申請行動電話供已使
    用之共同犯意聯絡，二人於89年4月24日14 時許，共同駕車
    前往位於彰化縣秀水鄉○○路○段403號，由莊文勝所經營之
    「大帝國通訊行」，由魏吟竹持丙○○所交付之乙○○國民
    身分證影本，進入該店內，假冒乙○○之名義，在「台灣大
    哥大股份有限公司行動電話服務申請書」（編號分別為89PH
    0000000號及89PF0000000號）2 紙之客戶簽章欄內，偽造「
    乙○○」之署押2 枚，偽造「乙○○」申請行動電話之行動
    電話服務申請書，將該申請書連同乙○○之國民身分證影本
    ，交付不知情之「大帝國通訊行」負責人莊文勝（另為不起
    訴處分），代為向臺灣大哥大股份有限公司（下稱台哥大公
    司）申請行動電話，致使台哥大公司誤信上開行動電話服務
    申請書為真正，提供電信號碼「0000000000」號及「000000
    0000」號行動電話門號予丙○○及魏吟竹使用，足以使乙○
    ○遭台哥大公司誤認為真正使用人，而向其催收電信費用、
    使台哥大公司向乙○○催收電信費用時，遭致拒絕，而生損
    害於乙○○、台哥大公司。而魏吟竹及丙○○取得上開行動
    電話門號後，即意圖為自己不法之利益，且基於概括之犯意
    ，自89年4月24日起至89年5月20 日止，連續多次撥打上開2
    支行動電話，因而獲得免納通信費用之財產上不法利益。嗣
    因於89年5月18 日許，乙○○接獲台哥大公司催討上開二門
    號行動電話之通話費用時，始知悉遭人冒名申請行動電話門
    號使用而報警處理，而查知上情，因認為被告丙○○與魏吟
    竹共同，涉嫌刑法第339條第2 項之詐欺得利罪及同法第210
    條、第216條之行使偽造私文書罪云云。
二、本件公訴人認為被告丙○○涉嫌行使偽造私文書及詐欺得利
    罪，係基於告訴人乙○○指訴，其被冒名申請2 支行動電話
    使用，及共同被告魏吟竹供稱，被告丙○○交付乙○○之國
    民身分證影本，其與丙○○同往大帝國通訊行向莊文勝申請
    2 支行動電話使用，並有「臺灣大哥大股份有限公司行動電
    話服務申請書」經銷商收執聯2 紙附卷可證，參以乙○○之
    國民身分證，係乙○○於88年12月底，請被告丙○○代為辦
    理車輛退險事宜而交付，若非被告丙○○授權魏吟竹辦理行
    動電話使用，魏吟竹怎能持有乙○○之國民身分證影本，況
    魏吟竹與被告丙○○均自承，彼此係朋友關係，則魏吟竹當
    無故意誣攀之理云云。訊據上訴人即被告丙○○、矢口否認
    前揭犯行，辯稱：伊沒有與同案被告魏吟竹於上揭時日到過
    大帝國通訊行，係在同年六月間，為申請和信公司大哥大電
    話始與之同往的，電話是魏吟竹交給伊使用，伊不知魏吟竹
    冒名申請行動電話，上開身分證影本，係伊置於車內，不知
    何時被魏吟竹取走，魏吟竹到伊家時，均會翻動伊家的電話
    簿，魏吟竹才知道乙○○的電話云云。
三、按犯罪事實應依證據認定之，無證據不得認定犯罪事實，刑
    事訴訟法第154條第2項定有明文。經查(一)於89年4月24 日下
    午2時許，前往大帝國通訊行向莊文勝申請2支行動電話者，
    為魏吟竹個人等情，業據證人莊文勝於原審及前審結證屬實
    （見原審卷第43頁正面，前審卷第69頁正面），核與被告丙
    ○○所供相符，足證向莊文勝辦理2 支乙○○名義之行動電
    話者，確為魏吟竹個人前往辦理。(二)茲應審究者為，被告有
    無交付乙○○之國民身分證影本，並授權魏吟竹辦理乙○○
    名義之行動電話。查被告丙○○自警訊至本院審理時，均堅
    決否認交付乙○○之國民身分證影本與魏吟竹，或授權魏吟
    竹前往辦理乙○○名義之行動電話，觀之告訴人乙○○為被
    告丙○○之前妻，乙○○於偵查中供稱：「與丙○○離婚後
    都在一起，感情還是很好，我們是因為公婆之關係而離婚」
    ，於原審供稱：我們有保持良好的聯絡關係，如果丙○○要
    我辦大哥大給他使用，我會辦給他（見偵查卷第32頁、原審
    卷第42頁），按被告丙○○雖與乙○○離婚，但仍常在一起
    ，感情很好，依常情，應不可能冒用乙○○之名義申請行動
    電話使用，且將其中1 支交由魏吟竹使用，又本案係由被告
    丙○○與告訴人乙○○同往鹿港警察分局秀水派出所報案，
    此有偵訊筆錄附卷可證，若被告丙○○與魏吟竹共同冒名申
    請行動電話使用，依常情，被告丙○○應不可能會同乙○○
    同往報案自暴其短，足證被告丙○○對於魏吟竹冒名申請行
    動電話，確為不知情。(三)魏吟竹雖堅稱，乙○○之國民身分
    證影本係被告丙○○交付給伊等語，查魏吟竹為丙○○之前
    女友，魏吟竹涉嫌於89年6月5日下午2時50 分許，利用丙○
    ○外出不在之際，竊取丙○○所有之新臺幣6 萬元，經丙○
    ○告訴竊盜，此有臺灣彰化地方法院檢察署89年度偵字第50
    93號不起訴處分書附卷可證，是魏吟竹亦可能因被告訴懷恨
    而誣指被告丙○○交付乙○○之國民身分證影本。(四)魏吟竹
    暗戀丙○○，多次向被告丙○○示愛，且曾多次打電話騷擾
    丙○○之家人，此有魏吟竹親筆信箋數紙及以後絕不再犯、
    否則橫死之切結書附卷可證，則被告丙○○與魏吟竹關係異
    常，魏吟竹亦有可能在丙○○之房間或車上，取得丙○○放
    置之乙○○之國民身分證影本。綜上所述，被告之辯解，可
    予採信，此外並無其他積極證據，足以證明被告丙○○犯罪
    ，其犯罪尚屬不能證明，原審疏未詳查，對於被告遽為論罪
    科刑，尚有未當，被告上訴意旨指摘原判決不當，為有理由
    ，應由本院將原判決關於被告部分撤銷改判，爰依法為無罪
    之諭知。
據上論斷，應依刑事訴訟法第369條第1項前段、第364條、第301
條第1項，判決如主文。
本案經檢察官甲○○到庭執行職務。
中    華    民    國    95    年    5     月    30    日
               刑事第二庭  審判長法  官  李  璋  鵬
                                 法  官  蕭  錦  鍾
                                 法  官  胡  森  田
上列正本證明與原本無異。
檢察官得上訴。
被告不得上訴。
如不服本判決應於收受送達後十日內向本院提出上訴書狀，其未
敘述上訴之理由者並得於提起上訴後十日內向本院補提理由書（
均須按他造當事人之人數附繕本）。
                                 書記官  林  振  甫
中    華    民    國    95    年    6     月    5     日
                                                      Ｆ


司法院資訊處製作；財團法人民間司法改革基金會備份。
